【裁判字號】    95,易,165
【裁判日期】    950817
【裁判案由】    竊盜
【裁判全文】
臺灣苗栗地方法院刑事判決               95年度易字第165號
公  訴  人  臺灣苗栗地方法院檢察署檢察官
被      告  甲○○
                    （現於臺灣臺中監獄苗栗分監另案執行）
上列被告因竊盜案件，經檢察官提起公訴（95年度偵字第432 號
），本院判決如下：
    主  文
甲○○無罪。
    理  由
壹、檢察官起訴的犯罪事實及法條：
一、起訴事實：
    甲○○意圖為自己不法之所有，於民國95年1 月9 日上午6
    時許，在新竹市○區○○里○○街3 之1 號前，以自備鑰匙
    1 支竊取乙○○所有之車牌號碼LW-6719 號自小貨車1 部，
    得手後留供己用。隔日下午15時50分許，甲○○駕駛上述車
    輛，行駛在苗栗縣竹南鎮○○里○○路○○道路上，因車輛
    之車斗已遭拆除且缺少1 面車牌，為巡邏員警發覺有異，上
    前盤查而查獲，並扣得鑰匙1 把，惟該車所裝設之汽車音響
    1 組及原先放置之氧氣鋼瓶3 瓶、玻璃纖維筒1 只已不知去
    向。
二、起訴法條：
    刑法第320條第1項之竊盜罪。
貳、檢察官所為的舉證：
一、被告於偵查中之供詞前後矛盾不一，分述如下：
（一）於檢察官首次訊問時供稱：被告是於95年1 月10日下午15
      時左右，在苗栗客運頭份站前，遇到一個綽號「雞仔」的
      朋友，雞仔開一部銀色自小客車把被告載到竹南鎮大埔里
      靠近竹南工業區○○路旁，請被告幫忙將停在該處的自小
      貨車開到後庄公墓那邊，「雞仔」的車開在被告前面，叫
      被告跟著走，結果還沒到公墓就被警察查獲了等語。
（二）95年1 月25日偵訊中又稱：「雞仔」是將車子從公墓旁的
      1 家鐵皮屋工廠牽出來的，工廠裡有住1 個人，被告有看
      到。被告可以找到那個工廠等語（經派警帶同被告查證，
      該工廠位於苗栗縣竹南鎮○○里○ 鄰○○段157 之1 地號
      土地上，為顏新發所經營之鐵工廠）。
（三）95年2 月9 日警詢中則陳述：95年1 月10日下午1 點多，
      被告在家中接到綽號「牛仔」的丁○○的電話，約伊一起
      去找丙○○，丁○○就開綽號「雞仔」所有銀色自小客車
      來載被告，被告以電話與丙○○聯絡後，丙○○說他在顏
      新發的鐵皮屋，被告就搭丁○○的車到該處，到那裡就遇
      到「雞仔」，是「雞仔」拜託被告開停在該處屋前空地的
      LW-6719 號自小貨車，要被告跟著他所駕駛的自小客車開
      到頭份後庄地區，結果開了約1 公里就被警察攔下查獲等
      語。
（四）綜合上述供詞可知，被告對於遇到綽號「雞仔」之地點、
      取得該車之過程，以及車輛係自顏新發之鐵工廠內牽出，
      或者是停放在該鐵工廠前等各點，前後說法並不相同。
二、證人顏新發於偵查中具結後證稱：95年1 月10日當天他並不
    在工廠內，是外出工作，工廠的鐵門有拉下，但不知道是不
    是有人從側門進去；當時鐵工廠只有他1 個人在經營，並沒
    有請固定的工人，只有在欠人時會叫臨時工，欠人時他會請
    丙○○來工作等語。
三、證人丙○○、丁○○於偵查中經依法傳喚，並未到庭，無從
    證明被告的辯解是否屬實。
四、警方查獲被告時，失竊之LW-6719 號自小貨車車斗已遭拆除
    且缺少1 面車牌，車內安裝之汽車音響亦已不知去向，一般
    人依車輛狀態當會懷疑車輛係遭人竊取後拆下值錢零件，即
    俗稱「殺肉」，被告竟然全無懷疑，並稱：沒有注意到汽車
    音響不見了。顯與常情有違，而不足採信。
五、車牌號碼LW-6719 自小貨車遭竊之事實，已經被害人乙○○
    於警詢中證述明確，並有贓物認領保管收據1 紙及車輛尋獲
    照片2 張，以及作案用鑰匙1 支扣案可為佐證。
、本院的判斷：
一、法律依據：
（一）刑事訴訟法第154 條第1 、2 項分別規定：被告未經審判
      證明有罪確定前，推定其為無罪；犯罪事實應依證據認定
      之，無證據不得認定犯罪事實。
（二）刑事訴訟法第301 條第1 項規定：不能證明被告犯罪，應
      諭知無罪之判決。
（三）最高法院30年上字第1831號判例指出：認定犯罪事實應依
      證據，為刑事訴訟法所明定，故被告否認犯罪事實所持之
      辯解，縱屬不能成立，仍非有積極證據足以證明其犯罪行
      為，不能遽為有罪之認定。
（四）最高法院30年上字第482判例更謂：事實審法院對於證據
      之取捨，依法雖有自由判斷之權，然積極證據不足證明犯
      罪事實時，被告之抗辯或反證縱屬虛偽，仍不能以此資為
      積極證據應予採信之理由。
（五）最高法院92年台上字第128 號判例闡明：刑事訴訟法第16
      1 條已於民國91年2 月8 日修正公布，其第1 項規定：檢
      察官就被告犯罪事實，應負舉證責任，並指出證明之方法
      。因此，檢察官對於起訴之犯罪事實，應負提出證據及說
      服之實質舉證責任。倘其所提出之證據，不足為被告有罪
      之積極證明，或其指出證明之方法，無從說服法院以形成
      被告有罪之心證，基於無罪推定之原則，自應為被告無罪
      判決之諭知。
二、無罪的理由：
（一）被告於偵查中有前後矛盾不一之情事，確已如上述檢察官
      舉證項下所臚列明確，被告於審理中否認犯罪，其辯解大
      致上與95年2 月9 日之警詢陳述相同（本院卷第24頁）。
      惟此至多僅能作為被告辯解不能採納之依據（至於是否全
      部不可採信，另詳後述），根據上述最高法院30年上字第
      482 號判例，並不能以資為積極證據應予採信之理由。而
      綜觀被告於偵、審中之全部陳述，從未敘及其有任何涉及
      竊盜之情事，更遑論有何積極陳述可憑以認定被告下手竊
      取本案LW-6719 號自小貨車之時間、地點，自不能以被告
      之辯解不能採信，即作為被告有罪之積極證據。
（二）證人顏新發於偵訊中具結證稱：95年1 月10日當天他不在
      工廠，而是外出工作等情，被告對於證人顏新發之證詞表
      示意見時，亦謂：當天確實顏新發的鐵工廠大門沒有開等
      語（偵卷第77頁），可見證人顏新發所述應屬實在。惟證
      人顏新發於95年1 月10日當天不在工廠，則其於證明本件
      被告被訴之犯罪事實或者被告之辯解是否成立，即無任何
      幫助。換言之，並無從以其證詞推論被告之辯解不可採信
      ，更不用說用來證明被告有竊盜犯行。
（三）證人丙○○、丁○○雖均於偵查中經傳喚未到庭，但均經
      本院提解到庭作證（兩人於本院95年8 月3 日審理期日均
      在監所）。根據兩人於本院審理中之證詞，確有「雞仔」
      其人，並曾於案發當天（即95年1 月10日）要求被告幫他
      開車（本院卷第61、67頁），其中證人丁○○並指出：雞
      仔要求被告開的車後面沒有車斗（符合本件失竊自小貨車
      被查獲時之特徵），而且「（被告開此部車，被警察攔下
      ）‧‧‧雞仔說：『不管啦，甲○○現在開車，就算他的
      』，我（即丁○○）說你做的事情，怎麼可以這樣，人家
      開你的車出事，好歹也寄一些錢給人家，他（即雞仔）就
      不理」等情（本院卷第70頁）。由此可見，被告所辯：其
      是因受雞仔所託，駕駛本件失竊之LW-6719 號自小貨車而
      被警查獲，確有所據。在檢察官並未有相反舉證之情況下
      ，應認為其此部份之辯解可以採信。
（四）被告於本案最初警詢之時，即供述承認：其駕駛當時該車
      之車斗、音響就已經不在，且車牌也少1 面之事實（偵卷
      第14頁背面、第15頁）。依此情狀，一般人當會懷疑其係
      遭人竊取後，拆下值錢零件之贓車，被告於偵查中供稱並
      未注意到沒有音響等詞（偵卷第38頁），確實不符常情，
      而難採信。惟以被告理當懷疑其所駕駛之該車為贓車乙節
      ，推論被告可能有搬運贓物之故意，固無疑問（證人丁○○即證稱因見該車外觀有所顧慮而未同意駕駛該車，見本
      院卷第67頁），但如何憑同一事實，推論被告即為竊取該
      車之人，檢察官並未有隻字片語之說明，亦未再就其間之
      連結性為必要之舉證，實難僅憑臆測或擬制即為竊盜有罪
      之認定。對照上述證人丙○○、丁○○所證，其間當存有
      合理懷疑可以認為：竊車之人為雞仔，而由其拜託被告駕
      車；或者竊車之人另有其人，而輾轉經由雞仔委託被告駕
      車。
（五）至於被害人乙○○於警詢中之證詞、贓物認領保管收據1
      紙及車輛尋獲照片2 張以及扣案之鑰匙1 支，均僅能證明
      LW-6719 號自小貨車失竊之事實，而不能就被告竊取該車
      為任何有效必要之證明。
（六）綜前所述，檢察官既然對於起訴之犯罪事實，依法應負提
      出證據及說服之實質舉證責任，然而仔細分析本案中公訴
      人所提的各項證據，均無從說服法院形成被告有竊盜犯行
      之心證，基於前述法律規定及判例意旨，自應為被告無罪
      判決之諭知。至於被告是否另涉及其他犯罪（如：搬運贓
      物罪），並非本件起訴事實，亦非本件起訴範圍之同一社
      會基本事實，本院無從加以審酌或變更法條加以裁判，附
      帶在此敘明。
據上論斷，應依刑事訴訴法第301 條第1 項，判決如主文。
本案經檢察官林映姿到庭執行職務。
中    華    民    國    95    年    8     月    17    日
                  刑事第一庭  審判長法  官  劉 興 浪
                                    法  官  羅 貞 元
                                    法  官  蔡 志 宏
以上正本證明與原本無異。
如不服本判決，應於判決送達後10日內向本院提出上訴狀（應抄
附繕本）。告訴人或被害人如對於本判決不服者，應具備理由請
求檢察官上訴，其上訴期間之計算係以檢察官收受判決正本之日
期為準。
                                    書記官  楊 慧 萍
中    華    民    國    95    年    8     月    21    日


司法院資訊處製作；財團法人民間司法改革基金會備份。
